臺灣高等法院高雄分院刑事判決
110年度侵上訴字第57號
上  訴  人  
即  被  告  蘇宏禮


選任辯護人  蔡秋聰律師
上列上訴人因妨害性自主案件，不服臺灣橋頭地方法院110年度
侵訴字第11號，中華民國110年7月2日第一審判決（起訴案號：
臺灣橋頭地方檢察署109年度偵字第13657號），提起上訴，本院
判決如下：
    主  文
上訴駁回。
甲○○緩刑參年，並應接受法治教育參場次，緩刑期間付保護管束
。
    事  實
一、甲○○係高雄市○○區○○○路000號統一超商廟東店之加盟主兼店
    長。代號AV000-H109174號之女子（已滿18歲，年籍資料詳
    卷，下稱甲女），於民國109年9月15日前往面試錄取後，於
    同月17日6時10分許，正式到職上班，甲○○與甲女間有店長
    及店員之業務監督關係。詎甲○○竟利用擔任店長之權勢及指
    導新進員工之機會，基於對受其業務監督之甲女利用權勢為
    猥褻行為之各別犯意，分別為下列行為：
  ㈠於109年9月17日8時許，以辦理勞健保等資料為由，要求甲女
    到上址2樓辦公室內，俟甲女進入後即將辦公室房門關上，
    並以甲女沒有精神為由，走至甲女身後，將甲女穿著之制服
    背心脫掉，先以雙手按摩甲女雙肩，繼之將雙手伸進甲女上
    衣內，撫摸甲女胸部上緣，以此方式猥褻甲女1次。適有不
    知情之店員許○○進入辦公室內，甲○○始罷手，並令甲女下樓
    。
  ㈡復於同日11時許，再自上址2樓辦公室內，撥打電話通知甲女
    上樓洽談薪資一事，俟甲女進入辦公室後即將房門關上，並
    以甲女有點累為由，走至甲女身後，先以雙手按摩甲女雙肩
    ，隨之將手伸進甲女上衣內，並自甲女胸部一路滑摸至腹部
    ，以此方式猥褻甲女1次。嗣因甲○○透過監視器發現其配偶
    李○○即將走上2樓始罷手，並令甲女下樓。
二、案經甲女訴由高雄市政府警察局左營分局報告臺灣橋頭地方
    檢察署檢察官偵查起訴。
    理  由
壹、程序方面：
一、按行政機關、司法機關及軍法機關所製作必須公示之文書，
    不得揭露性侵害犯罪被害人之姓名、出生年月日、住居所及
    其他足資識別被害人身分之資訊；而性侵害犯罪，係指觸犯
    刑法第221條至第227條、第228條、第229條、第332條第2項
    第2款、第334條第2項第2款、第348條第2項第1款及其特別
    法之罪，性侵害犯罪防治法第12條第2項、第2條第1項分別
    定有明文。又所謂「其他足資識別被害人身分之資訊」，依
    性侵害犯罪防治法施行細則第6條規定，包括被害人照片或
    影像、聲音、住址、親屬姓名或其關係、就讀學校與班級或
    工作場所等個人基本資料。查本案被告所犯係屬性侵害犯罪
    防治法所稱之性侵害犯罪，故告訴人甲女即屬性侵害犯罪防
    治法所稱性侵害犯罪之被害人，而判決為司法機關所製作必
    須公示之文書，故為保護被害人之身分，本判決就告訴人甲
    女及其母即代號AV000-H109174A號（年籍資料詳卷，下稱乙
    女）之姓名等足資識別之資訊均予隱匿。
二、證據能力部分：按被告以外之人於審判外之言詞或書面陳述
    ，屬傳聞證據，原則上不得作為證據；惟被告以外之人於審
    判外之陳述，雖不符刑事訴訟法第159條之1至第159條之4之
    規定，而經當事人於審判程序同意作為證據，法院審酌該言
    詞陳述或書面陳述作成時之情況，認為適當者，亦得為證據
    ，刑事訴訟法第159條第1項、第159條之5第1項分別定有明
    文。查本判決所引用屬於傳聞證據之部分，均已依法踐行調
    查證據程序，且檢察官、被告及其辯護人於本院審理時，均
    明示同意有證據能力（本院卷第70頁），基於尊重當事人對
    於傳聞證據之處分權，及證據資料越豐富越有助於真實發現
    之理念，本院審酌該等證據作成時之情況，並無違法取證之
    瑕疵，且無顯不可信之情形，以之作為證據應屬適當，自均
    有證據能力。至被告及辯護人雖於本院準備程序時否認告訴
    人甲女之警詢筆錄有證據能力（本院卷第70頁），然本判決
    並未引用該項證據作認定事實之依據，即無論述其證據能力
    之必要，附此敘明。
貳、認定事實所憑之證據及理由：
　　上開犯罪事實，業據上訴人即被告甲○○（下稱被告）於本院
    審理時坦承不諱（本院卷第128、134頁），核與證人即告訴
    人甲女於偵查、原審審判中；證人許○○於警詢、原審審判中
    ；證人乙女及證人即店員謝○○於原審審判中之證述均相符（
    警卷第39至42頁；偵卷第29至32頁；原審侵訴卷第44至66頁
    、第80至89頁、第104至110頁），復有指認犯罪嫌疑人紀錄
    表、現場蒐證及監視器畫面照片、證人李○○繪製超商2樓辦
    公室平面圖、告訴人甲女書寫監視器時間與實際時間之時序
    表、告訴人甲女提供之LINE對話紀錄翻拍照片、性騷擾案件
    代號與真實姓名對照表各1份在卷可稽（警卷第35至36頁、
    第69至81頁、第83頁；原審侵訴卷第123至141頁、第143頁
    ），足見被告之自白與事實相符，堪予採信。故被告有前揭
    利用權勢猥褻共2次之犯行，均堪認定。本案事證明確，應
    依法論科。
參、論罪科刑：
一、按刑法上之猥褻罪，係指性交以外，足以興奮或滿足性慾之
    一切色情行為而言（最高法院63年台上字第2235號判例意旨
    參照），故凡在客觀上足以誘起他人性慾，在主觀上足以滿
    足自己性慾者，均屬之。又刑法第228條第2項之利用權勢猥
    褻罪，係因加害之行為人與被害人間具有親屬、監護、教養
    、教育、訓練、救濟、醫療、公務、業務或其他類似之關係
    ，而利用此權勢或機會，進行猥褻，被害人雖同意該行為，
    無非礙於上揭某程度之服從關係而屈從，性自主意思決定仍
    受一定程度之壓抑，故獨立列為另一性侵害犯罪類型。查本
    案被告係告訴人甲女之店長，對告訴人甲女有業務上之監督
    關係，竟利用其身為店長，指導新進員工之機會，於上開時
    地對告訴人甲女按摩時，將手伸入告訴人甲女之衣服內，撫
    摸其胸部上緣、並滑摸過內衣至腹部，被告所為在客觀上自
    足以引起一般人之性慾，主觀上亦可滿足自己性慾，自屬猥
    褻行為。再參以告訴人甲女於原審審理時證稱：被告是我老
    闆，我不敢違背他的命令，怕其他同事會對我有不好印象，
    我一開始以為是單純的按摩，我不想將事情鬧大，不知道該
    怎麼辦等語（原審侵訴卷第74至75頁、第78頁），且告訴人
    甲女在遭受事實一㈠之侵害並下樓後，已明知被告對其有猥
    褻行為，卻又聽從被告之指示再度上樓進入辦公室，而發生
    事實一㈡之侵害行為，堪認告訴人甲女係礙於被告為其監督
    者之關係，於面對被告之上開侵害行為時，雖欲拒絕卻不敢
    反抗而隱忍、屈從，尚未達遭施用強制力侵害其性意思自主
    權之強制猥褻程度，則揆諸前揭說明，被告所為應屬利用權
    勢之猥褻行為。
二、核被告所為，係犯刑法第228條第2項之對受監督之人利用權
    勢猥褻罪（2罪）。被告所為事實一㈠、㈡2次犯行，犯意各別
    ，行為互殊，應予分論併罰。公訴意旨雖認被告係犯同法第
    224條之強制猥褻罪，惟其基本社會事實同一，本院自得審
    理，並依刑事訴訟法第300條之規定變更起訴法條。
肆、上訴論斷之理由：　　
一、原審認被告罪證明確，因而變更起訴法條，適用刑法第228
    條第2項、第41條第1項前段、第51條第5款等規定，並以行
    為人之責任為基礎，審酌被告身為統一超商廟東店店長，為
    滿足一己之私慾，利用指導新進員工之機會而對告訴人甲女
    為前開猥褻行為，致告訴人甲女心理存有極深之陰霾，顯不
    尊重女性之性自主決定權，且犯後始終否認犯行、未曾表達
    欲與告訴人甲女和解之犯後態度（嗣於本院審理時，被告已
    坦承犯行，並各以新臺幣《下同》15萬元及7萬元，分別與告
    訴人甲女及乙女達成調解，均已給付完畢）；然參以被告為
    前述犯行時，未對告訴人甲女施以強暴、脅迫等強制方法使
    其受有身體上之傷害，犯罪手段尚屬平和；暨參酌被告於原
    審審判中自陳專科畢業之智識程度、目前無業之經濟狀況（
    原審侵訴卷第119頁）等一切情狀，分別量處有期徒刑5月、
    6月，並均諭知以1,000元折算1日之易科罰金折算標準，暨
    定其應執行有期徒刑10月，並諭知以1,000元折算1日之易科
    罰金折算標準。經核其認事用法均無違誤，各罪之量刑及定
    應執行之刑亦屬妥當，應予維持。被告否認犯行而提起上訴
    （嗣於本院審理時已坦承犯行），指摘原判決不當，即無理
    由，應予駁回。
二、被告於本案之前並無被宣告有期徒刑以上之前科紀錄，有臺
    灣高等法院被告前案紀錄表1份在卷可稽。其因一時失慮致
    罹刑章，事後已分別與告訴人甲女及乙女各以15萬元及7萬
    元達成調解，並已給付完畢，有臺灣橋頭地方法院110年度
    橋簡字第940號調解筆錄1份及匯款單據2紙附卷可考（本院
    卷第115至119頁）。被告經此偵審及科刑教訓，信已知所警
    惕而無再犯之虞，本院認對其所宣告之刑以暫不執行為適當
    ，爰諭知緩刑3年，以啟自新。又為加強其法治觀念，併依
    刑法第74條第2項第8款之規定諭知其應接受法治教育3場次
    ，另依刑法第93條第1項之規定諭知應於緩刑期間付保護管
    束。被告如於緩刑期間違反上開負擔，足認原宣告之緩刑難
    收其預期之效果，而有執行刑罰之必要者，檢察官得依刑法
    第75條之1第1項第4款之規定，聲請法院撤銷上開緩刑之宣
    告，併此敘明。
據上論結，應依刑事訴訟法第300條、第368條，刑法第74條第1 
項第1款、第2項第8款、第93條第1項，判決如主文。
本案經檢察官黃雯麗提起公訴，檢察官高大方到庭執行職務。
中　　華　　民　　國　　111 　年　　1 　　月　　27　　日
                  刑事第二庭  審判長法  官  孫啓強
                                    法  官  范惠瑩
                                    法  官  鄭詠仁
以上正本證明與原本無異。
檢察官如不服本判決應於收受本判決後20日內向本院提出上訴書
狀，其未敘述上訴理由者，並得於提起上訴後20日內向本院補提
理由書狀（均須按他造當事人之人數附繕本）「切勿逕送上級法
院」。
被告不得上訴。
中　　華　　民　　國　　111 　年　　1 　　月　　27　　日
                                    書記官  楊明靜
附錄本判決論罪科刑法條：
中華民國刑法第228條
對於因親屬、監護、教養、教育、訓練、救濟、醫療、公務、業
務或其他相類關係受自己監督、扶助、照護之人，利用權勢或機
會為性交者，處6月以上5年以下有期徒刑。
因前項情形而為猥褻之行為者，處3年以下有期徒刑。
第1 項之未遂犯罰之。